【裁判字號】    95,抗,960
【裁判日期】    950719
【裁判案由】    假扣押
【裁判全文】
臺灣高等法院民事裁定                   95年度抗字第960號
抗  告  人  庚○○
相  對  人  壬○○
            丁○○
            丙○○
            乙○○
            甲○○
            辛○○
            戊○○
            己○○
            癸○○
            子○○
抗告人因與相對人間假扣押事件，對於中華民國95年6 月16日臺
灣板橋地方法院95年度裁全字第6717號所為裁定提起抗告，本院
裁定如下：
    主      文
抗告駁回。
抗告訴訟費用由抗告人負擔。
    理      由
一、按債權人就金錢或得易為金錢之請求，有日後不能執行或甚
    難執行之虞而聲請假扣押，依民事訴訟法第526條第1項、第
    284 條前段之規定，應提出能即時調查之證據以釋明其保全
    之請求及假扣押之原因事實；而原規定：「債權人雖未為前
    項釋明，如就債務人所應受之損害已供法院所定之擔保者，
    得命為假扣押」之民事訴訟法第526條第2項，已於92年2月7
    日修正為：「前項釋明如有不足，而債權人陳明願供擔保或
    法院認為適當者，法院得定相當之擔保，命供擔保後為假扣
    押」，並於同年9月1日公佈施行；參照司法院提案修正該項
    之理由謂：「債權人聲請假扣押應使法院信其請求及假扣押
    之原因大致為正當，故仍應盡其釋明責任。然其釋明如有不
    足，為補強計，於債權人陳明就債務人可能遭受之損害願供
    擔保並足以補釋明之不足，或於法院認以供擔保可補釋明之
    不足並為適當時，法院均可斟酌情形定相當之擔保，命債權
    人供擔保後為假扣押」，可見債權人得供法院認為適當之擔
    保以補其釋明之不足，乃以就其請求及假扣押之原因已先釋
    明至大致正當之程度為前提；如全未釋明，縱有願供擔保以
    代釋明之表示，仍應駁回其假扣押之聲請（最高法院94年度
    台抗字第156號、93年度台抗字第937號裁定意旨參照）。
二、原裁定以：抗告人提出約定書不能證明相對人應按月分土地
    租金4分之1予抗告人，且相對人有何逃匿、浪費財產、增加
    負擔或就其財產為不利益處分，恐將達於無資力狀態等保全
    必要之原因事實無任何釋明，駁回抗告人之聲請。經核無不
    合。
三、抗告意旨略以：原法院以抗告人提出之協議書未註明地號，
    不能證明相對人應按月分予抗告人4分之1土地租金，且未釋
    明相對人有何逃匿、浪費財產、增加負擔或就其財產為不利
    益處分，駁回抗告人之聲請，係已超出抗告人僅須盡釋明之
    義務。且相對人知悉抗告人提起本案訴訟，擬變賣土地以分
    割遺產，有不能或難以強制執行之虞，實有預予保全之必要
    等語。
四、查抗告人所主張之請求，雖據其提出渠與王錦沛、王錦相、
    王幸恭之約定書，及抗告人與王錦沛及相對人壬○○等10人
    之協議書及庚○○於臺北縣五股鄉農會帳戶明細等件，惟查
    前開約定書、協議書及存摺之內容不足以釋明抗告人對於相
    對人有就金錢或得為金錢請求之債權存在，且抗告人所稱相
    對人擬欲變賣土地以分割遺產云云，並未釋明，尚難逕認相
    對人有隱匿財產致將來有不能強制執行之虞。另抗告人所舉
    證人王錦沛欲證明何待證事項並未表明，非法院所得即時調
    查之證據，揆諸首開說明，不能認抗告人就假扣押之原因已
    為釋明，從而抗告人聲請假扣押，於法未合，不應准許。原
    法院裁定駁回抗告人之聲請，並無不合。抗告意旨者指摘原
    裁定不當，求予廢棄，非有理由。
五、據上論結，本件抗告為無理由，爰裁定如主文。
中    華    民    國    95    年    7     月    19    日
                  民事第二庭審判長法  官  吳謙仁
                                  法  官  蘇瑞華
                                  法  官  李瓊蔭
正本係照原本作成。
不得抗告。
中    華    民    國    95    年    7     月    21    日
                                  書記官  王才生


司法院資訊處製作；財團法人民間司法改革基金會備份。
